臺灣高等法院臺中分院民事判決　　　九十三年度上易字第一一八號
　　　上　訴　人　乙○○
　　　被　上訴人　甲○○
右當事人間請求履行協議事件，上訴人對於中華民國九十二年十二月十二日臺灣台中
地方法院第一審判決（九十二年度訴字第二六○六號），提起上訴，本院於九十三年
五月四日言詞辯論終結，判決如左：
　　　主　　　文
上訴駁回。
第二審訴訟費用由上訴人負擔。
　　　事實及理由
一、本件被上訴人起訴主張被上訴人本為坐落台中市○區○○路二十八號七樓之二「
　　麗星視聽歌唱名店」營利事業登記之負責人，嗣於民國（下同）八十七年間，被
　　上訴人將該店之經營權讓與予訴外人即上訴人之父劉添丁，惟劉添丁未辦理負責
　　人變更登記，其後上訴人表示願意負責，乃與被上訴人於九十一年三月五日約定
　　：除負責人變更為上訴人指定之人，且該店自八十七年間起，至九十度以前，未
　　繳之稅款及罰款、滯納金，全部由其負擔，茲該店有八十九年度積欠之營業稅六
　　十八萬一千三百七十六元及罰款一萬零八百元，與滯納金八萬九千九百九十九元
　　，合計七十八萬二千一百七十五元，惟因九十年度可退稅一十四萬二千零五十三
　　元，經扣抵後，尚欠六十四萬零一百二十二元，應由上訴人負擔，上訴人應依約
　　將該款交予被上訴人，再由被上訴人向稅捐機關繳納，惟經被上訴人催告給付，
　　上訴人迄未履行。爰求為命上訴人給付六十四萬零一百二十二元，及自起訴狀繕
　　本送達翌日起算法定遲延利息之判決。
二、上訴人則以：當初過戶時，上訴人已於九十一年五月二十四日將應負擔之稅款繳
    清，被上訴人才會開立面額二十萬元之本票予上訴人，且兩造係就九十年度之欠
    稅協議，並不包括系爭八十九年度之欠稅，該欠稅係因被上訴人未依國稅局原來
    核定之稅金繳納，故於九十二年七月十五日被國稅局追繳，當時「麗星視聽歌唱
    名店」並非由上訴人之父劉添丁所經營，該欠稅自不應由上訴人負擔等語，資為
    抗辯。
三、本件被上訴人主張其本為「麗星視聽歌唱名店」營利事業登記之負責人，嗣後將
　　該店經營權讓與予訴外人劉添丁，惟劉添丁未辦理負責人變更登記，其後上訴人
　　表示願負責，乃與被上訴人於九十一年三月五日約定：除負責人變更為其指定之
　　人外，且該店自八十七年間起，至九十度以前，未繳之稅款及罰款、滯納金，全
　　部由上訴人負擔繳納，而該「麗星視聽歌唱名店」尚積欠八十九年度之營業稅六
　　十八萬一千三百七十六元及罰款一萬零八百元，與滯納金八萬九千九百九十九元
　　，合計七十八萬二千一百七十五元，且因九十年度可退稅一十四萬二千零五十三
　　元，經扣抵後，尚欠六十四萬零一百二十二元，經被上訴人向上訴人催告給付，
　　惟上訴人拒絕履行等事實。上訴人就上開事實除否認兩造有就九十年度以前之欠
　　稅有所協議，辯稱：兩造僅就九十年度之欠稅協議，並不包括系爭八十九年度之
　　欠稅云云，餘均不爭執，而被上訴人就其所主張之事實，業據提出協議書一份、
　　八十九年度稅款繳款書、罰鍰繳款書、台中公園路郵局一四八號存證信函、九十
　　年度營利事業所得稅結算申報書、八十九年退稅抵繳證明、納稅義務人欠稅查復
　　表各一份為證，該證物之真正為上訴人所承認，依該協議書第二條所載，原以被
　　上訴人名義為負責人之登記在九十年度以前所積欠稅捐機關或其他機關之稅費及
　　罰款全部由上訴人負擔繳納，與被上訴人無涉，可見兩造之協議書係針對麗星視
　　聽歌唱名店九十年度以前之欠稅，即簽訂協議書以前所有之欠稅，而非僅就麗星
　　視聽歌唱名店九十年度之欠稅協議，上訴人既在協議書簽名，即應對該協議書所
　　載文義負責，不能事後反悔，對所協議麗星視聽歌唱名店九十年度以前之系爭八
　　十九年度欠稅拒絕負責，且證人即代為書寫協議書之證人林春進於本院九十三年
　　四月二十一日準備程序證稱：「當初以為袛要幾萬元就，被上訴人怕還有不可
　　預料之稅金，所以要求上訴人簽發三十萬元本票，斯時以為三十萬元就負擔欠
　　稅，不料後來所知道欠稅卻是這麼多」、「當初確實是協議九十年度以前的稅金
　　，並非僅針對九十年度之稅金」、「當初協議的意思是包含所有稅金及罰鍰，系
　　爭八十九年度所欠營業稅亦在內」等語，顯然兩造係針對麗星視聽歌唱名店簽訂
　　協議書之前所有欠稅及罰鍰均約定由上訴人負責，並非僅限九十年度之欠稅，上
　　訴人所辯兩造僅就麗星視聽歌唱名店九十年度之欠稅有所協議，系爭八十九年度
　　欠稅並不在協議範圍云云，應無可採。雖兩造於簽訂協議書時，僅預期麗星視聽
　　歌唱名店之欠稅在三十萬元以內，系爭八十九年度之欠稅高達六十四萬零一百二
　　十二元超過三十萬元甚多，縱上訴人若知其事情即不會同意負擔麗星視聽歌唱名
　　店九十年度以前所有欠稅，而有錯誤之情形，上訴人依法亦應於簽訂協議書起一
　　年內撤銷其錯誤之意思表示，上訴人逾期未撤銷，即應依協議書之內容履行，不
　　得拒絕負擔麗星視聽歌唱名店八十九年度之欠稅。
四、上訴人再提出見證書一份及被上訴人所簽發之第00000000號本票一紙，
　　辯稱：依該見證書足證其已繳清所有欠稅款，且被上訴人尚有積欠其款項，而簽
　　發本票交付上訴人云云，然此為被上訴人否認，且參諸該見證書所載內容：「九
　　十年麗星ＫＴＶ所繳納營所稅可退金額為一十四萬七百九十三元正，九十年負責
　　人林朝隆先生個人可退金額為三萬零八百二十元，如為麗星之所得增加，可從三
　　○八二○中金額扣除，依實際情形分擔，現由乙○○先生開立統算之應納稅額，
　　一次繳清」、「林朝隆開立：本票一紙金額二十萬元，由九十一年申報退稅完交
　　由乙○○先生，本票退還林朝隆先生。」顯示九十一年五月二十四日，兩造係就
　　麗星視聽歌唱名店九十年度之應繳營業稅款及退稅款有所協議，且該年度稅款，
　　於九十一年度繳納後，將有退稅，被上訴人於申領退稅後，應將該款交還上訴人
　　，而上訴人應將所收之本票交還。按兩造既約定九十年度以前之稅款、罰鍰、滯
　　納金等稅額由上訴人負責，上訴人繳納後，如有退稅，自應由上訴人取回，惟麗
　　星視聽歌唱名店因負責人為被上訴人名義，於退稅時，應由被上訴人前往領回退
　　稅款，就上訴人而言，將欠缺保障，是兩造約定被上訴人領回退稅款後，應交還
　　上訴人，而由被上訴人交付面額二十萬元之本票擔保，顯屬合理。是被上訴人主
　　張該見證書係兩造僅就九十年度之稅款有所協議，因該年度上訴人繳納稅款後，
　　將有所退稅，且該退稅係以被上訴人名義領回，被上訴人應將之退回上訴人，因
　　此上訴人要求被上訴人簽發本票以為擔保，於被上訴人將領回之退稅款交還上訴
　　人時，上訴人應將擔保之本票返還之事實，應屬可採。該見證書既係兩造就九十
　　年度之稅款問題所為之協商，並非就系爭八十九年度之稅款所為之協議，則上訴
　　人抗辯其就麗星視聽歌唱名店之欠稅已於九十一年五月二十四日清償完畢，自無
　　可採。況麗星視聽歌唱名店系爭八十九年度所欠之營業稅，係經財政部台灣省中
　　區國稅局於九十二年核定，命被上訴人於九十二年四月六日起至同年月十五日繳
　　納，亦可見上訴人之前所代繳之稅款並非麗星視聽歌唱名店八十九年度所欠之稅
　　款，上訴人所辯麗星視聽歌唱名店之欠稅其已代償完畢，亦與事實不符。
六、綜上所述，上訴人依上開協議書之約定，對被上訴人應負有給付六十四萬零一百
　　二十二元，以供被上訴人清償系爭麗星視聽歌唱名店八十九年度欠稅之義務，經
　　被上訴人催告，上訴人未為給付，是被上訴人依前述協議書之法律關係，請求上
　　訴人給付上開款項，及自起訴狀繕本送達翌日（即九十二年九月二十五日）起至
　　清償日止，按年息百分之五計算之利息，為有理由，應予准許。原審為上訴人敗
    訴之判決，命上訴人如數給付，尚無不合，上訴意旨指摘原判決不當，求予廢棄
    改判，為無理由，應予駁回。
七、據上論結，本件上訴為無理由，依民事訴訟法第四百四十九條第一項、第七十八
    條，判決如主文。
中　　　華　　　民　　　國　　九十三　　年　　　五　　　月　　 十八　　 日
~B1民事第四庭審判長法　官　黃斐君
~B2　　　　　　　　法　官　張鑫城
~B3　　　　　　　　法　官　陳蘇宗
右為正本係照原本作成。
不得上訴。
~B　　　　　　　　書記官　吳麗慧
中　　　華　　　民　　　國　　九十三　　年　　　五　　　月　　 二十　　 日
                                                                        Ｈ
